臺灣臺南地方法院交通事件裁定　　　　　　　　　　九十三年度交聲字第三七二號
　　移 送機 關　交通部公路總局嘉義區監理所臺南監理站
　　受 處分 人
　　即 異議 人　黃謙即隆信商行
右列受處分人因違反道路交通管理處罰條例案件，對於交通部公路總局嘉義區監理所
台南監理站民國九十三年七月二十六日所為之裁決處分（處分案號：嘉監南字第裁七
四—Ｇ四Ｇ００六三四一號）聲明異議，本院裁定如左：
    主  文
原處分撤銷。
黃謙汽車駕駛人停車時，併排停車，處罰鍰新台幣陸佰元。
    理  由
一、原處分意旨略以：受處分人即異議人黃謙所有之車牌號碼八三七—ＱＶ號自用一
    般大貨車，於民國九十三年四月十四日十時四十九分許，經人駕駛而於台中市○
    ○○路處併排停車，經台中市警察局第四分局予以拍照採證後逕行舉發。又上開
    舉發單位經依前述小客車車籍資料上之車主地址郵寄予異議人後，因該信件無人
    收受，而寄存於台南市○○路郵局，該舉發單位隨後乃依行政程序法之相關規定
    ，辦理寄存送達而完成送達程序。嗣經原處分機關即交通部公路總局嘉義區監理
    所台南監理站查證結果，認異議人前述違規事實明確，乃依道路交通管理處罰條
    例第五十六條第一項第六款之規定，裁處異議人罰鍰新台幣一千二百元等語。
二、聲明異議意旨則略以：受處分人即異議人黃謙固不否認其所有之車牌號碼八三七
    —ＱＶ號自用一般大貨車，於九十三年四月十四日十時四十九分許，經人駕駛而
    於台中市○○○路處併排停車之違規行為，然異議人車籍資料上之車主地址即台
    南市○○路○段八０七號業已於兩年前遭法院查封，異議人因而遷出該址，未居
    住於該處，因此實際上並未收到本件舉發違反道路交通管理事件通知單，顯見本
    件違規舉發通知單之送達應非適法，異議人亦無繳交最高額罰款之道理，故異議
    人不服該裁決，而提起本件異議等語。
三、按汽車駕駛人停車時，有併排停車者，處新台幣六百元以上一千二百元以下罰鍰
    ，道路交通管理處罰條例第五十六條第一項第五款定有明文。其次，汽車駕駛人
    有違規行為經以科學儀器取得違規證據資料者，當場不能或不宜攔截製單舉發者
    ，得對汽車所有人逕行舉發處罰；至前項逕行舉發，應記明車輛牌照號碼、車型
    等可資辨明之資料，查明汽車所有人姓名或名稱、住址後，製單舉發處罰之，道
    路交通管理處罰條例第七條之二第一項第六款及第二項亦有明文規定；又道路交
    通管理處罰條例關於車輛駕駛人之處罰，如應歸責於車輛所有人者，處罰車輛所
    有人，同條例第八十五條第三項亦規定甚明。再者，當事人變更其送達之處所而
    不向行政機關陳明，致有應為送達之處所不明者，行政機關得依職權命為公示送
    達，行政程序法第七十八條第三項復規定甚詳。至送達，不能依前二條規定（註
    ：行政程序法第七十二條之普通送達、第七十三條之補充送達及留置送達）為之
    者，得將文書寄存送達地之地方自治或警察機關，並作送達通知書兩份，一份黏
    貼於應受送達人住居所、事務所、營業所或其就業處所門首，另一份交由鄰居轉
    交或置於該送達處所信箱或其他適當位置，以為送達；前項情形，由郵政機關為
    送達者，得將文書寄存於送達地之郵政機關，行政程序法第七十四條第一項、第
    二項雖定有明文，然行政機關為寄存送達之前提，必為應受送達人仍係居住於應
    受送達處所，且無法依上開普通、補充及留置等送達方式送達者，始能予以寄存
    送達，假若應受送達人之實際住所已非在該原先之應受送達處所，而應受送達人
    亦未向該管行政機關陳報變更後之應受送達處所，則於此情形下，行政機關應係
    依照前述公示送達之相關規定以為送達，而不能逕以寄存送達之方式為之。
四、經查：
（一）受處分人即異議人黃謙固不否認其所有之車牌號碼八三七—ＱＶ號自用一般大
      貨車，於九十三年四月十四日十時四十九分許，經人駕駛而於台中市○○○路
      處併排停車之違規事實，且有台中市警察局第四分局開立之Ｇ四Ｇ００六三四
      一號舉發違反道路交通管理事件通知單及違規查詢報表在卷可參，故異議人所
      有之上開自用一般大貨車，於右述時、地，有經人駕駛併排停車之違規情事，
      應可認定。
（二）然上開違反道路交通管理事件通知單，經台中市警察局第四分局警員依照上述
      道路交通管理處罰條例第七條之二第一項第六款及第二項等規定予以逕行舉發
      後，該舉發單位隨即根據上開小客車車籍資料上所登記之車主地址，寄送予受
      處分人即異議人黃謙，且郵寄地址即為該車籍資料上之車主地址：「台南市○
      ○路○段八０七號」，後來則因信件無人領受，而於九十三年七月七日寄存於
      台南市○○路郵局，前開舉發單位因此乃以寄存送達之方式完成送達程序等情
      ，雖有台中市警察局第四分局九十三年十月四日中分四交字第０九三００一０
      二七二號函檢附之大宗掛號函件目錄二紙、送達證書影本一紙在卷足憑。然異
      議人陳稱：其業已於二年前遷離台南市○○路○段八０七號處所等語，倘舉發
      單寄送時異議人尚住居於上址，則舉發單位以寄存送達之方式進行送達，自屬
      合法送達，倘舉發單寄送時異議人並未住居於上址，則異議人顯已變更其住所
      及應受送達之處所，而異議人變更其應受送達之處所後，未依照道路交通安全
      規則第二十三條等相關規定，向監理機關申請變更該車輛車籍資料上之車主地
      址，則屬異議人有變更其送達之處所而不向監理機關陳明，致有應為送達之處
      所不明之情形，此時，舉發單位即台中市警察局第四分局就前述違規通知單，
      即應依職權命為公示送達，而不能逕因郵政機關簡略之「寄存送達」送達證書
      ，即以寄存送達之方式進行送達。從而，本件前開舉發單位並未提出證據以證
      明異議人於前開舉發單寄送時尚住居於上開車籍地址即台南市○○路○段八０
      七號，因之，本件舉發單位逕以寄存送達之方式送達舉發通知單，是否業已合
      法送達，即有疑義，而令人存疑。
（三）再者，依照「違反道路交通管理事件統一裁罰基準及處理細則」第二條第二項
      之違反道路交通管理事件統一裁罰基準表，以及同細則第四十一條之規定可知
      ，違反道路交通管理事件之裁罰基準，係以當事人接到違規舉發通知書後，「
      有無逾越到案日期繳納罰款及到案與否」，為設定裁決罰鍰數額準據之一，故
      行為人有無於到案日期前繳交罰鍰或到案與否，對於行為人究應處以較低額或
      較高額之罰鍰，本具有相當之決定性。另因違反道路交通管理事件之處罰為一
      行政秩序罰，其對於違規之行為人所為之處罰，顯然影響行為人之權利義務，
      性質上為負擔之行政處分，是其應有行政法基本原則之要求——即行政行為應
      遵循公正、公開與民主之程序，確保依法行政原則，以保障人民權益，增進人
      民對行政之信賴（此亦為行政程序法第一條開宗明義所揭示），故為保障違反
      道路交通管理事件行為人之權益，舉發單位本應於舉發通知單上，詳為記載「
      應到案日期」及「應到案處所」，以利行為人得遵期到案繳交罰款，或對其違
      規之行為有陳述、爭執之機會。然如前述，本件舉發通知單是否業經合法送達
      ，既有疑義，則受處分人即異議人黃謙是否能根據該舉發通知單上之「應到案
      日期」及「應到案處所」等內容，遵期到案繳交罰款，或對其違規之行為有陳
      述、爭執之機會，即堪置疑。基此，原處分機關即交通部公路總局嘉義區監理
      所臺南監理站，就此疏漏並未依循「違反道路交通管理事件統一裁罰基準及處
      理細則」第三十一條第一項之相關規定，加以審查並要求舉發單位補正業已將
      舉發通知單合法送達予異議人，後來即逕以上述違規事實明確，而對異議人處
      以法定最高額罰鍰新臺幣一千二百元，並記違規點數一點等處分，經核於法尚
      非適當，故異議人執此而指摘原裁決處分不當，應屬有理。
五、綜上所述，本件原裁決處分既有前述違法情形，故應由本院裁定將原處分撤銷，
    然因受處分人即異議人黃謙所有之自用一般大貨車，於前開時、地經人停車時有
    併排停車之違規事實既可認定，則本院仍應依照道路交通管理處罰條例第五十六
    條第一項第六款及第八十五條第三項等規定，並審酌上開違規情節之輕重，另為
    異議人如主文第二項所示之諭知，以資適法。
六、據上論斷，應依道路交通案件處理辦法第二十條前段，裁定如主文。
中      華      民      國    九十三    年     十一     月     三十     日
                              臺灣臺南地方法院交通法庭
                                  法  官  鄭燕璘
右正本證明與原本無異。
如不服本裁定應於送達後五日內向本院提出抗告狀。
                                  書記官  陳金堂
中    華    民    國      九十三      年     十二       月      六      日
